臺灣臺南地方法院刑事判決　　　　　　　　　　　　　九十一年度易字第九一二號
　　公　訴　人　臺灣臺南地方法院檢察署檢察官
　　被　　　告　庚　○　○
　　　　　　　　戊　○　○
　　　　　　　　甲　○　○
右列被告因贓物等案件，經檢察官提起公訴（九十一年度偵字第三七八三號），本院
判決如左：
    主  文
庚○○竊盜，累犯，處有期徒刑肆月，如易科罰金，以佰元折算壹日。
戊○○收受贓物，處有期徒刑肆月，如易科罰金，以佰元折算壹日。
甲○○連續故買贓物，累犯，處有期徒刑伍月，如易科罰金，以佰元折算壹日。
    事  實
一、庚○○曾於民國八十二年間因犯公共危險罪，經法院判處有期徒刑五年確定，於
    八十七年七月三十一日縮刑期滿執行完畢。猶不知悔改，竟意圖為自己不法之所
    有，於九十一年三月二十日（起訴書誤載為同年二月二十日）一時許，在臺南縣
    歸仁鄉辛○○○內之游泳池旁，徒手竊取該校所有覆蓋於游泳池旁水溝上，價值
    約新臺幣（下同）一千三百元之水溝鐵蓋二個，得手後，旋於翌（二十一）日將
    該二個水溝鐵蓋交予戊○○變賣，得款一百元，與戊○○花用殆盡。
二、戊○○曾於八十二年間因贓物罪，經法院判處拘役二十日確定，於八十二年五月
    十日執行完畢；又於八十四、八十五年間因贓物罪、竊盜罪，經法院分別判處有
    期徒刑六月、四月確定，於八十五年十一月十一日接續執行完畢；嗣於八十八、
    九十年間因侵占遺失物罪，經法院分別判處罰金三千元及五千元確定，並分別於
    八十八年十一月二十三日、九十年六月十四日易服勞役執行完畢（以上皆不構成
    累犯）。猶不知悔改，於九十一年三月二十一日，預見庚○○託其變賣之上開二
    個水溝鐵蓋，可能為財產犯罪所得之贓物，仍基於不惜予以收受之本意，將之收
    受，並於同日持上開二個水溝鐵蓋至甲○○位於臺南縣歸仁鄉○○路二○○號之
    舊貨場，以每公斤二元之價格出售予甲○○，得款一百元，與庚○○花用殆盡。
三、甲○○曾於八十七年間因竊盜罪，經法院判處有期徒刑六月確定，於八十八年四
    月二十八日執行完畢。猶不知悔改，於九十一年三月二十一日，預見戊○○向其
    兜售之上開二個水溝鐵蓋，可能為財產犯罪所得之贓物，仍基於不惜予以故買之
    本意，在其位於臺南縣歸仁鄉○○路二○○號之舊貨廠內，以每公斤二元之價格
    購入；並承前揭故買贓物之概括犯意，另於九十年十一月二十二日至九十一年三
    月二十七日間某一不詳期日，預見某不詳姓名年籍之人所兜售上鑄有「歸仁鄉公
    所」及「仁德鄉公所」之水溝鐵蓋各一個，可能為財產犯罪所得之贓物，仍基於
    不惜予以故買之本意，予以購入。
四、嗣於九十一年三月二十七日，經警在臺南縣歸仁鄉○○路二○○號，查獲甲○○
    正在搬運上開辛○○○之水溝鐵蓋二個、「歸仁鄉公所」水溝鐵蓋一個及「仁德
    鄉公所」水溝鐵蓋一個，因而循線查獲戊○○、庚○○。
五、案經辛○○○、臺南縣歸仁鄉公所、臺南縣仁德鄉公所訴由臺南縣警察局歸仁分
    局報請臺灣臺南地方法院檢察署檢察官偵查起訴。
    理  由
壹、被告庚○○部分：
一、右揭事實，業據被告庚○○於警訊及偵審中坦承不諱，核與證人丁○○於警訊及
    本院證述之情節相符，並有贓物認領保管單一紙及上開二個水溝鐵蓋之照片二張
    附卷可稽（見警卷及本院卷第八六頁），是被告庚○○之自白核與事實相符，本
    案事證明確，被告庚○○竊盜犯行洵堪認定，應依法論科。
二、核被告庚○○所為，係犯刑法第三百二十條第一項之竊盜既遂罪。又被告庚○○
    有如事實欄所載之前案科刑及執行紀錄，有卷附臺灣高等法院被告全國前案紀錄
    表一件附卷可按，其受有期徒刑之執行完畢，五年以內再犯有期徒刑以上之罪，
    為累犯，應依刑法第四十七條之規定加重其刑。爰審酌被告庚○○不思正途，隨
    意竊取他人財物，毫無他人所有物之概念，且其所竊得之水溝鐵蓋係用以覆蓋於
    水溝上，在未以其他水溝鐵蓋遮蓋前，極易造成行經該排水溝之學生或其他民眾
    疏未注意該排水溝已無水溝鐵蓋覆蓋，而跘倒或跌入水溝內，徒增生他人因此受
    傷之危險，是被告庚○○罔顧公共安全，隨意竊取水溝鐵蓋之行為，所造成之危
    害不輕，惟其所竊得之財物價值不多及犯罪後坦承犯行等一切情狀，量處如主文
    所示之刑，並諭知易科罰金之折算標準。
貳、被告戊○○、甲○○部分：
一、訊據被告戊○○、甲○○，對於上述時、地收受及購買上開水溝蓋之事實皆坦承
    不諱，互核其所供述情節相符，應可採信。惟其二人均矢口否認知贓情事，被告
    戊○○辯稱：庚○○稱水溝蓋是撿來的，伊不知是贓物云云；被告甲○○則辯稱
    ：戊○○向伊兜售時，保證絕對不是贓物，伊才購買云云。經查：
  (一)上開水溝鐵蓋，其中二塊係被告庚○○自辛○○○內竊得，已如前述，另外其上
    鑄有「歸仁鄉公所」及「仁德鄉公所」之水溝鐵蓋各一個，亦係臺南縣歸仁鄉公
    所及仁德鄉公所失竊之物，已經該公所領回，業據證人己○○、丙○○、乙○○
    於警訊及本院調查中證述在卷，並有贓物認領保管單二紙及水溝鐵蓋照片四張附
    卷可稽（見警卷及本院卷第六二、八七頁），是被告戊○○所收受並出售予被告
    甲○○之上開水溝蓋二個，及被告甲○○所購買之「歸仁鄉公所」、「仁德鄉公
    所」之水溝鐵蓋各一個確屬贓物無訛。
  (二)被告戊○○於八十二、八十四年間，即因收受贓物犯行接受偵審，對於來路不明
    之物品在何種情形下可能屬於財產犯罪所之贓物，顯然已可預期在前此訴訟經驗
    中累積相當程度之認識，不能與偶一收受之情形相提並論，參以其於本次所收受
    之物，又係任何人均可認知為公物之水溝鐵蓋，如前所述，益見其於收受時應有
    贓物之認識。而依其於本院調查中供稱：因庚○○只有腳踏車，載不動該二個水
    溝蓋，就託伊騎機車幫忙載該二個水溝鐵蓋去賣，當時該二個水溝鐵蓋放在庚○○住處對面一、二百公尺之農寮裏，該處並無水溝蓋所覆蓋之排水溝等語（見本
    院卷第五五、一○六頁），足見被告庚○○放置水溝蓋之農寮附近，並無本案水
    溝蓋所覆蓋之排水溝，則本案水溝蓋並非本來即放置於該處，而由庚○○拾得，
    復庚○○既然載不動該二個水溝蓋，又如何將該二塊水溝蓋拾回呢？況果係拾得
    ，自將存放庚○○住處，無置放他人農寮之理。是依常情，被告戊○○就庚○○
    所交付水溝鐵蓋之來源應有所懷疑，並無確信該二個水溝蓋係庚○○拾得之理由
    ，是被告戊○○辯稱其不知是贓物云云，要難採信，其收受贓物犯行，可以認定
    。
  (三)被告戊○○於本院供稱：伊出售予甲○○之二個水溝鐵蓋，有一塊用飼料袋裝著
    ，伊將該二塊水溝鐵蓋出售予甲○○時，甲○○有將該二個水溝鐵蓋拿起來放在
    磅秤上秤重計算價格等語（見本院卷第五三頁）；且被告甲○○亦不否認知悉其
    購買之物品係水溝鐵蓋，足見被告甲○○就其購買之物確係本案卷附相片內所示
    之水溝鐵蓋之事實，應知之甚詳；而本案「辛○○○」所有之二塊水溝鐵蓋及「
    歸仁鄉公所」、「仁德鄉公所」所有之水溝蓋各一塊，均業經領回，其中「辛○○○」所有之二塊水溝鐵蓋已放回原來位置，另外二塊亦未丟棄而能繼續使用，
    業經證人己○○、乙○○、丁○○於本院調查中證述綦詳（見本院卷第五六至五
    七頁、第七六至七七頁）；且觀諸其等所提水溝蓋照片之外觀（六二、八六、八
    七頁），均甚完好，並無斷掉損壞致不堪使用之情形，足見本案四塊水溝鐵蓋之
    外觀狀況良好，均還能依其正常狀態使用，覆蓋於排水溝上，並非他人所毀棄不
    用之物；且此種水溝蓋係用以覆蓋路面之排水溝，屬公共設施之一種，大部分均
    係公物使用，此為公眾週知之事實，而公物之買受及汰換本須依一定之行政程序
    ，如欲廢棄不用，大部分係整批處理，豈有零散一、二塊分次回收出售之理，且
    須由有權責處理之單位負責汰換，並非任何人皆可處置，是以被告戊○○自庚○○處收受「辛○○○」所有之二塊水溝鐵蓋時，已預見該二塊水溝鐵蓋為來路不
    明之贓物，而具有不惜收受之本意；被告甲○○於購買時，亦已預見該四塊水溝
    鐵蓋為贓物，而具有不惜故買之本意。被告戊○○、甲○○否認知贓，委無足採
    。
二、核被告戊○○所為，係犯刑法第三百四十九條第一項之收受贓物罪；被告甲○○
    所為，係犯刑法第三百四十九條第二項之故買贓物罪。被告甲○○先後二次故買
    贓物之犯行，時間緊接，手法相同，觸犯構成要件相同之罪名，顯係基於概括犯
    意為之，應依連續犯規定論以一罪，並依法加重其刑。又被告甲○○有如事實欄
    所載之前案科刑及執行紀錄，有卷附臺灣高等法院被告全國前案紀錄表一件附卷
    可按，其受有期徒刑之執行完畢，五年以內再犯有期徒刑以上之罪，為累犯，應
    依刑法第四十七條之規定，遞加重其刑。爰審酌被告戊○○有如事實欄所示之贓
    物及竊盜、侵占遺失物等財產犯罪之犯行，且屢經偵審程序，科處刑罰後，猶不
    知積極悔改，幫助庚○○銷贓而再犯本案，以及被告甲○○為貪圖小利故買贓物
    ，渠二人所為均助長竊盜水溝鐵蓋之惡行，對公共安全之危害不輕；及渠等所得
    之不法利益暨渠等之犯罪後態度等一切情狀，各量處如主文所示之刑，並均諭知
    易科罰金之折算標準。
據上論斷，應依刑事訴訟法第二百九十九條第一項前段，刑法第五十六條、第三百二
十條第一項、第三百四十九條第一項、第二項、第四十七條、第四十一條第一項前段
，罰金罰鍰提高標準條例第一條前段、第二條，判決如主文。
本案經檢察官吳宇青到庭執行職務。
中      華      民      國      九十一      年    九    月    二十五    日
                                  臺灣臺南地方法院刑事第五庭
                                      審判長法  官  蘇  清  水
                                            法  官  卓  穎  毓
                                            法  官  林  欣  玲
右正本證明與原本無異。
如不服本判決，應於判決送達後十日內，向本院提出上訴狀。
                                            書記官  莊  淑  雅
中      華      民      國      九十一      年    九    月    二十五    日
附錄本案論罪科刑法條全文：
刑法第三百二十條第一項
意圖為自己或第三人不法之所有，而竊取他人之動產者，為竊盜罪，處五年以下有期
徒刑、拘役或五百元以下罰金。
刑法第三百四十九條第一項、第二項
收受贓物者，處三年以下有期徒刑、拘役或五百元以下罰金。
搬運、寄藏、故買贓物或為牙保者，處五年以下有期徒刑、拘役或科或併科一千元以
下罰金。
